【裁判字號】    91,訴,255
【裁判日期】    920214
【裁判案由】    偽造文書等
【裁判全文】
臺灣臺中地方法院刑事判決                          九十一年度訴字第二五五號
    公  訴  人  臺灣臺中地方法院檢察署檢察官
    被      告  乙○○  女四十.
    選任辯護人  宋永祥律師
                陳芝荃律師
右列被告因偽造文書等案件，經檢察官提起公訴（九十年度偵字第二０二０七號），
本院判決如左：
    主  文
乙○○連續意圖供行使之用，而偽造有價證券，處有期徒刑參年肆月，如附件一編號
１至７、附件三編號１之１、１之２及編號２之１、２之２及編號３之４及編號４之
２、４之６所示消費行為上簽帳單（含複寫部分）之偽造「甲○○」署押及英商渣打
銀行、荷蘭商荷蘭銀行之信用卡申請書上之偽造「甲○○」署押各貳枚、附件四所示
本票上關於以「甲○○」為共同發票人偽造部分及其上偽造之「甲○○」署押壹枚、
附件五編號３之本票壹紙、附件五編號１、２所示文件上之「甲○○」署押參枚、「
甲○○」印文參枚以及偽造之「甲○○」印章壹枚暨富邦銀行福華聯名卡壹張、英商
渣打銀行ＶＩＳＡ普卡壹張、荷蘭商荷蘭銀行Shop &Dine金卡壹張之背面持卡人欄上
偽造之「甲○○」署押各壹枚，均沒收。
    事  實
一、乙○○有詐欺前科，曾於民國（下同）八十九年間因詐欺遭臺灣高等法院臺中分
    院以九十年上易字第三七八號判處有期徒刑三月，緩刑二年確定（九十年三月二
    十一日確定）。其與甲○○乃國中同學，二人交情深厚，有長達十多年之金錢借
    貸往來關係，甲○○並曾於八十四年間提供身分證件予乙○○之夫王華童供其經
    營之麟安企業股份有限公司（下稱麟安公司）作為人頭員工報稅使用，並因而加
    保勞工保險於該麟安公司名下，直至八十六年七月一日始轉出。乙○○於八十八
    年十二月間，因信用狀況不佳無法辦理信用卡使用，偶然機會得知甲○○自八十
    八年十二月起，將停止使用其先前向富邦商業銀行股份有限公司（下稱富邦銀行
    ）申辦之福華聯名卡（卡號：0000-0000-0000-0000），竟基於意圖為自己不法
    所有及偽造暨行使偽造私文書之概括犯意，於八十八年十二月三十日先以電話向
    富邦銀行信用卡部申請變更帳單地址及電話號碼，復於八十九年一月初以電話向
    富邦銀行以卡片毀損為由申請補發新卡，乙○○取得該福華聯名卡後即在該信用
    卡背面持卡人欄偽造「甲○○」之署押一枚，並於同年一月十一日完成開卡手續
    而持以使用；嗣乙○○竟食髓知味而承前意圖為自己不法之所有及偽造暨行使偽
    造私文書之概括犯意，於八十八年底、八十九年元月初間，向甲○○訛稱其夫王
    華童所經營之麟安公司欲轉賣他人，需要原來員工之資料作帳而取得甲○○傳真
    身分證影本，隨即未經甲○○之同意，於八十九年一月間，連續持甲○○所提供
    之身分正、反面影本，冒用甲○○之名義，分別在英商渣打銀行股份有限公司（
    下稱渣打銀行）、荷蘭商荷蘭銀行股份有限公司（下稱荷蘭銀行）所提供之「渣
    打銀行信用卡申請表格」、「荷蘭銀行Shop &Dine卡申請表格」上填載甲○○之
    年籍、往來信用資料等相關資料，且在信用卡申請書申請人簽名欄內偽造「甲○
    ○」之署押（每張申請表格上各二枚），偽造成甲○○向渣打銀行、荷蘭銀行申
    辦信用卡之申請書而持以向渣打銀行、荷蘭銀行申請辦理信用卡，經各該銀行於
    八十九年一月間陸續核准發卡後（渣打銀行信用卡普卡卡號：0000-0000-0000-
    0000；荷蘭銀行VISA金卡卡號：0000-0000-0000-0000），旋即於該二張信用卡
    背面持卡人欄上偽簽「甲○○」之署押各一枚並持以使用。乙○○取得前揭三張
    信用卡後，即自八十九年一月起至同年五月止，連續多次前往前開三家銀行之特
    約商店內刷卡消費，並以在各商家所提供之信用卡簽帳單上偽造「甲○○」之署
    押，而偽造用以表示係遭冒名盜刷之黃素珍刷卡消費之簽帳單私文書（或為一式
    二聯、一式三聯，惟均已滅失），並將商店存根聯交還特商店店員保管而持以行
    使，使該等特約商店陷於錯誤，誤以為係甲○○本人而允其刷卡消費之方式消費
    如附件一編號１至７、附件二（消費明細已遭荷蘭銀行銷毀而不詳，僅餘六萬六
    千零一十二元未繳之記錄）、附件三編號１之１、１之２及編號２之１、２之２
    及編號３之４及編號４之２、４之６；以及多次至第一銀行、臺灣企銀所設置之
    自動櫃員機，持渣打銀行信用卡置入自動櫃員機內操作，輸入渣打銀行所提供之
    密碼，偽以該信用卡之合法使用人身分之不正方法預借現金如附件三編號３之１
    、３之２、３之３及編號４之１、４之３、４之４、４之５、４之７、４之８（
    手續費部分均如各編號欄下所示），因而詐得富邦銀行所代墊之款項十四萬七千
    七百十一元、荷蘭銀行所代墊之款項六萬六千零十一元、渣打銀行所代墊之消費
    款項（不含逾期滯納金）九萬九千四百零六元及所預借之現金（不含預借現金之
    手續費、利息及逾期滯納金）七萬三千五百元。又乙○○持前揭甲○○名義之荷
    蘭銀行信用卡於八十九年三月五日，向協富貿易股份有限公司（下稱協富公司）
    購買電腦一部時，為提供擔保，竟未經甲○○之同意而冒用其名義，偽簽「甲○
    ○」署押一枚而簽發如附件四所示，票面金額五萬五千元之本票一張交付協富公
    司而行使，迄今仍有二萬八千二百七十四元之貨款未付。嗣後乙○○復於八十九
    年四月二十二日，持前揭甲○○名義之渣打銀行信用卡向聲寶股份有限公司（下
    稱聲寶公司）以附條件買賣之方式，購買筆記型電腦一部，為符合附條件買賣契
    約之約定而未經甲○○同意，以偽刻「甲○○」之印章並蓋用印文以及偽簽「甲
    ○○」之署押之方式，分別於附件五所示之文件上簽名、蓋章而偽造私文書、本
    票以行使，迄今仍有貨款三萬五千元未付。乙○○前揭行為均足以生損害於甲○
    ○及聯合信用處理中心對於信用卡管理之正確性，並使富邦銀行、荷蘭銀行、渣
    打銀行及各家特約商店以及第一銀行與臺灣企銀之自動櫃員機陷於錯誤而以為係
    甲○○本人而同意交易或代墊相關消費款項或同意預借現金。嗣於八十九年五月
    間（起訴書誤為三月間），因甲○○接獲富邦銀行未繳款通知發覺有異，始報警
    循線查獲。
二、案經高雄市政府警察局小港分局報告臺灣臺中地方法院檢察署檢察官偵查起訴。
    理  由
一、訊據被告乙○○固坦承有前揭以被害人甲○○名義向富邦銀行申請重新寄發信用
    卡以及持被害人甲○○之國民身分證影本填具相關資料向渣打銀行、荷蘭銀行申
    請辦理信用卡各一張，嗣持前揭三張信用卡使用而有消費或預借現金如附件一、
    附件二、附件三所示之紀錄；復以被害人甲○○之名義簽發如附件四、附件五所
    示之本票及契約書等節不諱，然矢口否認涉有何偽造文書、詐欺之犯行，辯稱：
    所有行為皆都有得到被害人甲○○之事先同意云云。經查：
  (一)被告乙○○以被害人甲○○名義申辦信用卡補發以及核發，並持以刷卡消費及預
    借現金等節，業據被害人甲○○於警訊、偵查及本院審理時到庭指訴綦詳，並有
    富邦銀行福華聯名卡申請書一份、該行分別於九十年八月三十日、九十一年三月
    十八日、五月六日、五月二十一日、十一月十四日出具之（九十）富銀信卡第三
    七四號函、（九十一）富銀信卡第九八號、第一八０號、第二一二號、第四五四
    號函覆及本院九十一年十二月十日下午三點三十五分製作之電話通聯記錄一份、
    富邦銀行提供之被告冒名刷卡消費明細一份（即附件一）以及荷蘭銀行
    Shop&Dine卡申請表格影本一份、荷蘭銀行帳務催收重要通知書一份、荷蘭銀行
    九十一年五月十七日出具之（風管）荷銀（信）字第九一０五００八號函覆一份
    以及渣打銀行信用卡申請表格影本一份、英商渣打銀行台北分公司九十一年五月
    十五日（九一）渣信字第０五一一號函之說明暨隨函所附之渣打銀行信用卡＼現
    金卡月結單一份（共二十張）以及協富貿易公司申請本票裁定強制執行之裁定書
    一份（臺灣臺北地方法院八十九年票字第三七零八六號）、美商花旗銀行台北分
    行九十一年七月十八日以（九十一）消管字第二四二五號函覆所附本票影本一份
    以及聲寶牌附條件買賣契約書影本一份、聲寶股份有限公司分期付款轉帳付款授
    權書影本一份、本票影本一紙、聲寶公司催告被害人甲○○給付貨款之催告書一
    份在卷可稽，被告此部分之自白，尚與事實大致相符而堪以採信。
  (二)被告雖辯稱：一切都是經過被害人甲○○同意而為，相關申請辦理信用卡之個人
    資料及國民身分證影本，均為被害人甲○○所提供的，至於簽發向聲寶公司購物
    之本票上之印文，乃是來自於甲○○以前放在伊處備用的印章云云；其選任辯護
    人並為之辯稱：被告與被害人甲○○原為好友，並有資金上之往來，被害人甲○
    ○素知被告之經濟狀況不佳，才會在八十八年十二月左右，交付身分證影本並應
    允借用信用卡；而被告以被害人甲○○名義購買電腦及筆記型電腦，均經過被害
    人甲○○之同意，否則豈有在所簽發之本票下再簽上被告自己之姓名並蓋上指印
    之理？又被告關於使用富邦銀行信用卡所消費之款項，業於八十九年十月間連同
    利息等悉數清償，如被告有不法所有之意圖，當無再付高額利息多達近五萬元之
    必要；再者，被告使用渣打銀行信用卡部分，依該渣打銀行所提供之月結單可知
    ，被告在領卡後自八十九年二月起至九十年八月間止，共有十一次之繳款紀錄，
    所繳金額高達十三萬七千零八十七元，遠超過該卡之八萬元消費額度，縱現尚有
    八萬餘元未能繳清，純屬銀行高利率使然，並非有何不法所有以詐欺取財之意圖
    ；又關於使用荷蘭銀行信用卡部分，依該行八十九年五月十六日之帳單顯示，連
    同循環利息計欠八萬二千七百零五元，惟被告至九十年一月十七日簽立切結書時
    ，欠款僅餘六萬六千四百元，足見被告有逐期清償之舉；而向協富公司、聲寶公
    司購買電腦及簽發本票部分，係被告為從事直銷生意所需，本想藉此工作賺錢，
    惟至八十九年十二月後，無法維持開銷而作罷，導致剩餘之款項未能如期清償，
    然被告於購買電腦時實無何不法所有之犯意云云。惟被害人甲○○於歷次偵、審
    程序中已一再否認曾經同意被告使用其富邦銀行福華聯名卡及持相關身分證件辦
    理渣打銀行及荷蘭銀行信用卡，更未曾同意被告持該等信用卡消費，甚至以甲○
    ○之名義簽立契約書或本票之事。經查：
  1.持信用卡消費已漸成國人日常生活支付消費款項之習慣，此亦為一般人於社會上
    信用累積之基礎而為持卡人表徵社會、經濟地位之工具，且信用卡款之循環利息
    相當高，常人使用信用卡，當量力而為，不致任意刷卡消費，否則屆繳款日無力
    償款，反成龐大負擔；再者，現今新聞媒體對於盜刷、偽卡案件之報導甚多，一
    般人均已較早期更懂保護自己權益，絕對禁止個人信用資料外洩，更無可能任意
    將身分證影本交予他人後，概括授權他人得使用本人名義申請信用卡使用，此縱
    在血親至親間，亦至愚不為。本件被告與被害人甲○○固係交情深厚之好友，惟
    雙方於八十八年間已有債務糾紛存在，被告積欠被害人高達百萬元之債務，被告
    當時之經濟、信用狀況均不佳等情，亦為被告所不否認，則由前述吾人使用信用
    卡之常習以觀，被害人願將信用卡借予被告使用，以及將身分證影本交付被告自
    行辦理信用卡消費、使用並用以預借現金之可能性實已微乎其微。
  2.次查，被告於八十八年十二月三十日先向富邦銀行申請辦理變更帳單寄送地址、
    再於八十九年一月初電告富邦銀行以信用卡毀損而要求補寄新卡等情，業經富邦
    銀行信用卡部九十一年十一月十四日（九十一）富邦信卡第五四五號函覆在卷，
    並有本院九十一年十二月十日之電話通聯紀錄一份在卷可稽，復為被告乙○○所
    是認，若被害人甲○○曾經同意被告使用其富邦銀行福華聯名卡，被告豈有不一
    次即一併要求變更帳單寄送地址以及更換新卡，而要大費周章地隔一段時日方要
    求補寄新卡之理；再者，經本院詢問富邦銀行信用卡部門結果，於八十八年、八
    十九年間，該行遇客戶要求更換帳單地址及補寄新卡時，僅需核對持卡人身分證
    號碼、原申請信用卡所登錄之地址、電話，不會另外詢問卡號等情，亦有該電話
    通聯紀錄一份可稽，則以被告與被害人甲○○交情匪淺、關係頗深之情形下，被
    告能夠知曉被害人甲○○原居住於高雄縣鳥松鄉○○街二號以及00-0000000之電
    話號碼，實不足為奇，尚難據此認定該等被害人之相關資料係被害人出於同意將
    信用卡借予被告使用而告知的。
  3.又查，被告向渣打銀行、荷蘭銀行申請信用卡時所檢具之身分證影本經本院與被
    害人甲○○所自行提供之於八十七年間影印留存之影本核對結果（參閱本院九十
    一年十二月十一日之審理筆錄），其背後之選舉戳章個數相符，參以被害人甲○
    ○於本院審理時陳明，因為當時有作股票而需要大量用到身分證影本，所以有預
    先影印多分證件影本以備不時之需等情，堪信該身分證影本應係被害人於八十七
    年以後影印交付被告無訛。惟日常生活中交付身分證影本之目的實多樣化而非必
    即是要供人辦理信用卡使用，被害人甲○○既否認有交付供被告辦理信用卡之合
    意，於無其他事證佐證下，即難認被告辯稱被害人甲○○交身分證影本之目的是
    為了要同意讓伊申請信用卡使用云云可資採信，反之，被害人陳稱：八十八年間
    曾有印象因被告之先生王華童所經營之麟安公司要轉讓，需要舊有員工之身分資
    料作帳使用等語，因被告亦不否認其夫所經營之麟安公司當時確實有轉賣之情形
    ，所述顯然較為可採，被告所辯實礙難採信。
  4.再查，被告申請辦理渣打銀行、荷蘭銀行信用卡時，固然曾在申請書上填寫相當
    完整之被害人相關年籍、身分、信用交易往來帳戶號碼等資料，惟被告與被害人
    乃多年舊識，被告就相關資料知之甚詳，已非難事，更何況被告就本院詰之：何
    以知悉被害人甲○○之郵局帳號一事供稱：早在八十一、二年間就已知道被害人
    之郵局帳號，則本院亦難據此即認定被告所辯該等相關資料係被害人甲○○基於
    為同意並協助被告申請辦理信用卡而主動告知等情為真。
  5.末查，被告向協富公司、聲寶公司以分期付款之方式購買電腦時，均係以信用卡
    刷卡給付部分頭款等情，業據被告供承在卷，復有美商花旗銀行（九十一）消管
    字第二四二五號函覆在卷可稽（該函覆主旨即敘明「原協富信用卡客戶甲○○‧
    ‧‧」等語）以及渣打銀行信用卡＼現金卡月結單一份（八十九年五月八日之帳
    單）在卷可證，則被告為求能符合其係以「甲○○」名義之信用卡消費之事實，
    自有必要進而以甲○○之名義簽立本票，縱被告於簽發本票交付協富公司之同時
    ，亦親自簽名捺指印於該本票上，惟尚難據此即認定被告於簽立本票時有經過被
    害人甲○○之同意，況被害人甲○○就其從未曾允諾被告以其名義購買電腦及簽
    立本票等情，已據被害人數次到庭指述歷歷，被告所辯此等行為皆係事前照會甲
    ○○經其應允後而為之云云，礙難採信。
  6.被告雖復辯稱：伊於使用前揭信用卡期間，有多次還款記錄，僅因高利及本身週
    轉困難等因素而未能悉數清償，顯然並無不法所有之意圖。惟被告冒用被害人甲
    ○○名義申請補發及辦理信用卡並用以消費、預借現金，已使富邦銀行、渣打銀
    行、荷蘭銀行誤以為係被害人甲○○之消費行為，致陷於錯誤而給付款項，其向
    各該銀行取得撥付之刷卡金額或預借之現金時，其詐欺取財之犯行業已既遂，至
    於事後有無繳付相關刷卡金額，乃其有無償還詐得款項之民事問題，無礙於先前
    詐欺罪之成立，所辯亦洵無足採。
  7.被告雖坦承曾使用富邦銀行之福華聯名卡於不詳時間預借不詳數額之現金，惟經
    本院依職權向富邦銀行調閱被告以「甲○○」名義之消費明細，該行表示業已銷
    毀，已如前述，此部分尚無法依被告之單一自白而加以認定其有以富邦銀行之福
    華聯名卡預借現金之犯行，附此敘明。
  (三)綜上所述，被告未經被害人甲○○之同意而為右揭犯行，顯然於主觀上有意圖為
    自己不法所有之意圖，並因而詐得如附件一、附件二、附件三所示之財物之犯行
    ，已屬事證明確，堪以認定，應予依法論科。
二、按信用卡係藉機器或電腦之處理而顯示紀錄，以表示發卡銀行授權持卡人持卡消
    費之證明；而被授權之持卡人在信用卡背面簽名後，自形式上觀察即足以表示簽
    名者於信用卡有效期間內，有權使用該信用卡之辨識，及為消費時比對筆跡以確
    定是否為本人之用，亦即持有該信用卡即可在約定之商店消費，乃私文書之一種
    。次按信用卡簽章單係特約商店所製作，用以記載持卡人消費項目、金額、時間
    、商店名稱，得持以經聯合信用卡處理中心向發卡銀行請領款項之證明，持卡人
    每於消費後再簽帳單署押，以表示持卡人係親自消費而為特定之意思表示，故信
    用卡簽帳單自屬私文書無疑；而該等文書具有確認持卡人之身分持卡人簽名後之
    簽帳單係由特約商店核對收執，並轉向發卡銀行請款，此簽帳單上之署押，係持
    卡人以該文書內容對於特約商店請求於核對無誤時提供商品或服務，以及請求發
    卡銀行給付款項之依據，是偽造簽帳單上署押之文書後，由特約商店及發卡銀行
    就此等文書進行審查核對提供契約給付之過程觀之，實該當於刑法第二百十六條
    之「行使」之法意。又按本票乃表彰財產權之證券，行使或處分本票上所表彰之
    權利，以本票之占有為必要，其本身並具價格（金額）之標示，堪認係刑法第二
    百零一條第一項所規定之有價證券；再按刑法第二百零一條第一項所稱之「偽造
    」，係指無權簽發而冒用他人名義簽發而言；又署押為構成有價證券之一部，如
    於有價證券上偽造署押，即吸收於偽造有價證券行為之內，不另構成偽造署押罪
    名，最高法院二十六年上字第一三六二號著有判例可資參照。核被告乙○○偽造
    署押作成偽造之信用卡申請書，並在信用卡背面簽名欄偽造署押，旋即持以盜刷
    消費，復多次於簽帳單上偽造「甲○○」之署押而持以向商家行使消費，使上開
    發卡銀行陷於錯誤，核發上開信用卡與被告，並為之代墊消費款項之所為係犯刑
    法第二百十六條、第二百十條之行使偽造私文書罪，以及刑法第三百三十九條第
    一項之詐欺取財罪；其偽造署押係偽造私文書之階段行為，而偽造私文書之低度
    行為，復為行使偽造私文書之高度行為所吸收，均不另論罪。又被告乙○○持渣
    打銀行信用卡操作自動提款機，使發卡銀行陷於錯誤，以為被告係信用卡之登記
    持卡人，指示如附表二所示自動提款設備預借現金與被告，核係犯刑法第三百三
    十九條之二第一項之利用自動付款設備詐取財罪，因此部分未就信用卡背面之簽
    名欄有所主張，不另論以刑法第二百十六條、第二百十條之行使偽造私文書罪（
    此部分雖未經公訴人敘明，惟本院認與已起訴之行使偽造準私文書部分之犯行有
    牽連犯之裁判上一罪關係，本院自得併與審酌，附此敘明。）。再者，被告乙○
    ○以被害人甲○○名義簽立本票二紙並持以行使之所為，係犯刑法第二百零一條
    第一項之偽造有價證券罪（此部分雖未經公訴人具體敘明，惟依其犯罪事實所敘
    已包含被告以被害人甲○○名義簽立本票二張之事實，僅漏引起訴法條，本院自
    得一併加以審酌，併此敘明）；又被告乙○○偽造「甲○○」之署押及印章並予
    蓋用之行為為偽造有價證券之階段行為，而行使偽造有價證券之輕度行為復為偽
    造有價證券之重度行為所吸收，均不另論罪。而被告乙○○先後多次詐欺取財（
    含利用自動付款設備詐欺取財）犯行、行使偽造準私文書犯行、行使偽造私文書
    、偽造有價證券之犯行，各時間密接且犯罪構成要件相同，顯各係基於概括犯意
    所為，均為連續犯，應分別依刑法第五十六條之規定論以刑法第三百三十九條第
    一項、第三百三十九條之二第一項之詐欺取財罪、由自動付款設備詐取他人之物
    之罪一罪，及就行使偽造準私文書犯行、行使偽造私文書犯行部分論以刑法第二
百十六條、第二百十條之行使偽造私文書罪一罪，及就偽造本票部分論以刑法第
    二百零一條第一項之偽造有價證券罪一罪，並均各依法加重其刑。被告乙○○所
    犯上開行使偽造私文書罪、行使偽造準私文書罪、詐欺取財罪、由自動付款設備
    詐欺取財罪、偽造有價證券罪間，有方法、結果及手段、目的之牽連關係，應依
    刑法第五十五條規定，從一重之刑法第二百零一條第一項之連續偽造有價證券罪
    處斷。本院審酌被告原與被害人甲○○係好友，甲○○甚至多次借錢予以週轉，
    竟仍不之恩圖報，反冒用被害人甲○○名義為前揭犯罪行為，導致被害人甲○○
    之信用處於岌岌可危之地步，財產上之權利義務亦因而陷於嚴重不安之狀態，且
    事後由矯飾卸責，並且未能與被害人甲○○達成民事上和解，對於渣打銀行、荷
    蘭銀行之消費款項迄今亦未能付罄等一切情狀，量處如主文所示之刑，以示懲儆
    。
三、查如附件附件一編號１至７、附件三編號１之１、１之２及編號２之１、２之２
    及編號３之４及編號４之２、４之６所示消費行為上簽帳單（含複寫部分）之偽
    造「甲○○」署押及英商渣打銀行、荷蘭商荷蘭銀行之信用卡申請書上之偽造「
    甲○○」署押各二枚、附件五編號１、２所示文件上之「甲○○」署押三枚、「
    甲○○」印文三枚以及偽造之「甲○○」印章一枚暨英商渣打銀行ＶＩＳＡ普卡
    、荷蘭商荷蘭銀行Shop &Dine金卡背面持卡人欄上偽造之「甲○○」署押各一枚
    ，均應依刑法第二百十九條之規定予以宣告沒收。末按偽造之有價證券，不問屬
    於犯人與否，沒收之，刑法第二百零五條定有明文。而在票據上簽名者，依票上
    所載文義負責，二人以上共同簽名者，應連帶負責；又票據之偽造或票據上簽名
    之偽造，不影響於真正簽名之效力，票據法第五及第十五條分別定有明文。從而
    二人以上共同在本票之發票人欄簽名者，應連帶負發票人責任，倘其中有部分屬
    於偽造，雖不影響於其餘真正簽名者之效力，但偽造之部分，仍應依上開規定，
    諭知沒收，而不得僅諭知沒收偽造之署押，最高法院九十年度台上字第一七三三
    號著有判決可資參照。查附件五編號３所示本票乃被告偽造「甲○○」之署押及
    印文各一枚而偽造，均應依刑法第二百零五條之規定予以宣告沒收；至於如附件
    四所示之本票，其上關於以「甲○○」為共同發票人偽造部分及其上偽造之「甲
    ○○」署押一枚，亦應依刑法第二百零五條、第二百十九條之規定，宣告沒收。
    至於被告以前揭荷蘭銀行Shop &Dine卡刷卡消費之簽帳單，因該刷卡明細皆經各
    該行庫銷毀而不復存在，業據該行函覆在卷，而被告復陳稱該等消費時所簽具之
    簽帳單均已滅失，故各該簽帳單上所偽造之「甲○○」之署押均不另為沒收之諭
    知，附此敘明。
四、據上論斷，應依刑事訴訟法第二百九十九條第一項前段，刑法第五十六條、第二
    百零一條第一項、第二百十六條、第二百二十條第一項、第二百十條、第三百三
    十九條第一項、第三百三十九條之二第一項、第五十五條、第二百零五條、第二
    百十九條，罰金罰鍰提高標準條例第一條前段，判決如主文。
中      華      民      國      九十二      年    二      月    十四    日
                            臺灣臺中地方法院刑事第七庭
                                        法  官 林學晴
右正本證明與原本無異。
如不服本判決，應於送達後十日內向本院提出上訴狀 （須附繕本） ，上訴於台灣高
等法院台中分院。
                                        書記官
中      華      民      國      九十二      年    二      月  二十四    日
~FO附件
附件四（乙○○向協富公司購買電腦所簽發之本票）
┌─────────┬──────┬──────────────────┐
│票面金額（新台幣）│ 發票人     │ 備註                               │
├─────────┼──────┼──────────────────┤
│五萬五千元        │ 甲○○     │偽簽「甲○○」署押一枚              │
│                  ├──────┼──────────────────┤
│                  │ 乙○○     │（以自己名義簽名、捺指印）          │
└─────────┴──────┴──────────────────┘
附件五
┌───┬───────────┬───────────────────┐
│編  號│文件名稱              │備    註                              │
├───┼───────────┼───────────────────┤
│  １  │聲寶牌附條件買賣契約書│(1)偽簽「甲○○」署押二枚              │
│      │（一份）              │(2)偽蓋「甲○○」印文三枚              │
├───┼───────────┼───────────────────┤
│  ２  │聲寶股份有限公司      │偽簽「甲○○」署押一枚                │
│      │分期付款轉帳付款授權書│                                      │
│      │（一份）              │                                      │
├───┼────┬──────┼───────────────────┤
│  ３  │本票    │面額為新台幣│(1)偽簽「甲○○」署押一枚              │
│      │（一紙）│七萬零四百元│(2)偽蓋「甲○○」印文一枚              │
└───┴────┴──────┴───────────────────┘
附錄論罪科刑法條
中華民國刑法第二百零一條
意圖供行使之用，而偽造、變造公債票、公司股票或其他有價證券者，處
三年以上十年以下有期徒刑，得併科三千元以下罰金。
行使偽造、變造之公債票、公司股票或其他有價證券，或意圖供行使之用
，而收集或交付於人者，處一年以上七年以下有期徒刑，得併科三千元以
下罰金。
中華民國刑法第二百一十條
 (偽造變造私文書罪)
偽造、變造私文書，足以生損害於公眾或他人者，處五年以下有期徒刑。
中華民國刑法第二百一十六條
 (行使偽造變造或登載不實之文書罪)
行使第二百十條至第二百十五條之文書者，依偽造、變造文書或登載不實
事項或使登載不實事項之規定處斷。
中華民國刑法第二百二十條
在紙上或物品上之文字、符號、圖畫、照像，依習慣或特約，足以為表示
其用意之證明者，關於本章及本章以外各罪，以文書論。
錄音、錄影或電磁紀錄，藉機器或電腦之處理所顯示之聲音、影像或符號
，足以為表示其用意之證明者，亦同。
稱電磁紀錄，指以電子、磁性或其他無法以人之知覺直接認識之方式所製
成之紀錄，而供電腦處理之用者。
中華民國刑法第三百三十九條
 (普通詐欺罪)
意圖為自己或第三人不法之所有，以詐術使人將本人或第三人之物交付者
，處五年以下有期徒刑、拘役或科或併科一千元以下罰金。
以前項方法得財產上不法之利益或使第三人得之者，亦同。
前二項之未遂犯罰之。
中華民國刑法第三百三十九條之二
意圖為自己或第三人不法之所有，以不正方法由自動付款設備取得他人之
物者，處三年以下有期徒刑、拘役或一萬元以下罰金。
以前項方法得財產上不法之利益或使第三人得之者，亦同。


司法院資訊處製作；財團法人民間司法改革基金會備份。
